【裁判字號】    98,訴,972
【裁判日期】    980630
【裁判案由】    侵權行為損害賠償
【裁判全文】
臺灣高雄地方法院民事判決               98年度訴字第972號
原      告  甲○○
訴訟代理人  乙○○
被      告  丙○○
上列當事人間因過失傷害案件，原告於刑事訴訟程序中提起附帶
民事訴訟請求損害賠償，經本院刑事庭裁定移送前來（98年度審
交附民字第44號），原告於本院復為訴之減縮，本院於民國98年
6 月26日言詞辯論終結，判決如下：
    主      文
被告應給付原告新臺幣肆拾貳萬陸仟伍佰貳拾貳元及自民國九十
八年三月二十八日起至清償日止，按年息百分之五計算之利息。
原告其餘之訴駁回。
訴訟費用由被告負擔五分之二，餘由原告負擔。
本判決關於原告勝訴部分得假執行。
    事實及理由
一、原告主張：被告於97年6 月29日凌晨2 時40分許，於飲酒後
    騎乘車牌號碼ZXO-700 號輕型機車，沿高雄縣鳳山市○○○
    路由南往北方向行駛，明知車輛應在遵行車道上行駛，竟貿
    然逆向駛入來車道，於王生明路107 號前，衝撞伊所騎乘車
    牌號碼VZL-378 號輕型機車，致伊受有左脛骨及腓骨粉碎性
    開放性骨折等傷害，雖經過10次手術仍未痊癒，因而受有醫
    療費用新臺幣（下同）73,768元、增加生活上需要之費用55
    9,797 元【計算式：輪椅3,200 元＋看護費用553,000 元＋
    雜支3,597 元＝559,797 元】、以自事發日至法定退休年齡
    65歲即97年8 月15日止，共計48日無法工作之勞動能力損失
    13,680元【計算式：日薪285 元×48（日）＝13,680元】等
    損害。又原告因歷經10次手術，不僅身體健康受嚴重傷害，
    又屢遭被告言語奚落，精神上更倍感痛苦，爰請求賠償精神
    慰撫金30萬元。為此，爰依民法第184 條第1 項前段、第19
    1 條之2 、第193 條第1 項及第195 條第1 項等規定提起本
    訴等語，並聲明求為判決：（一）被告應給付原告947,245
    元，及自本起訴狀繕本送達翌日起至清償日止，以年息5%計
    算之利息。（二）願供擔保，請准宣告假執行。
二、被告則以：對系爭交通事故之過程及原告所受傷害等事實均
    不爭執，對於原告請求賠償之醫療費用73,768元、輪椅費用
    3,200 元、雜支費用3,597 元及減少勞動能力之損害13,680
    元，亦不爭執，惟因伊之前係以搭音響為業，每月約有2 萬
    多元之收入，但目前失業，無力負擔原告請求之金額，且原
    告請求賠償之看護費用及精神慰撫金實屬過高等語置辯。並
    聲明求為判決：原告之訴駁回。
三、兩造不爭執之事項：
（一）被告於97年6 月29日凌晨2 時40分許，於飲酒後騎乘肇事
      機車，沿高雄縣鳳山市○○○路由南往北方向行駛，明知
      車輛應在遵行車道上行駛，竟貿然逆向駛入來車道，於王
      生明路107 號前，衝撞原告所騎乘車牌號碼VZL-378 號輕
      型機車，致原告受有左脛骨及腓骨粉碎性開放性骨折等傷
      害，此有道路交通事故現場圖、道路交通事故調查報告表
      及國軍高雄總醫院診斷證明書在卷可稽。
（二）被告因犯過失傷害罪，經臺灣高雄地方法院檢察署以97年
      度偵字第29992 號起訴書及97年度偵字第29279 號移送併
      辦意旨書提起公訴，經本院刑事庭以97年度審交易字第
      635 號刑事判決，判處被告有期徒刑6 月，如易科罰金，
      以新台幣1,000元折算1 日確定在案。
（三）原告已請領強制汽車責任保險金84,723元。
（四）兩造對於他造之學經歷及工作收入均無意見。
四、按「因故意或過失，不法侵害他人之權利者，負損害賠償責
    任。」、「汽車、機車或其他非依軌道行駛之動力車輛，在
    使用中加損害於他人者，駕駛人應賠償因此所生之損害。」
    、「不法侵害他人之身體或健康者，對於被害人因此喪失或
    減少勞動能力，或增加生活上之需要時，應負損害賠償責任
    。」，又「不法侵害他人之身體、健康、名譽、自由、信用
    、隱私、貞操，或不法侵害其他人格法益而情節重大者，被
    害人雖非財產上之損害，亦得請求賠償相當之金額。」，民
    法第184 條第1 項前段、第191 條之2 本文、第193 條第1
    項、第195 條第1 項分別定有明文。本件原告既因被告之加
    害行為致傷，原告依據侵權行為之法則請求被告賠償，自屬
    有據。茲就原告請求被告賠償之各項損害是否准許，分述如
    次：
（一）醫療費用部分：
      本件原告因前開傷害，於國軍高雄總醫院已自付之醫療費
      用為73,768元乙節，此有國軍高雄總醫院98年5 月25日醫
      雄企管字第0980002358號號函暨所附醫療費用明細等件在
      卷可參（本院卷第61-73 頁），經查該等費用均為醫療所
      必需，並為被告所不爭執，自應准許。
（二）看護費用部分：
      查本件原告因上開事故而致受有前該傷害，並自97年6 月
      29日起至97年8 月16日止、自97年9 月11日起至97年10月
      6 日止、98年4 月2 日起至98年4 月6 日止住院，而原告
      於97年6 月29日經急診入院，診斷為左脛骨遠端粉碎性開
      放性骨折第三型。經外固定手術、多次清創及會診整形外
      科行皮瓣轉位及皮膚移植術，於97年8 月16日出院。97年
      9 月11日因骨未癒合入院，行骨移植術，於97年10月6 日
      出院。又98年4 月2 日因骨大部分已癒合及右裸關節僵硬
      入院，行外固定拔除及右裸關節授動術，於98年4 月6 日
      出院，出院後門診追蹤及復健治療。其住院期間須他人看
      護照顧，至非住院期間鼓勵病人柺杖或以輪椅助行，但仍
      須他人從旁協助，至骨癒合或下肢可負重為止等情，此有
      國軍高雄總醫院98年5 月25日醫雄企管字第0980002358號
      號函暨所附病患病情說明乙份附卷可憑（本院第59頁），
      而原告主張其因本件車禍業已支出自97年6 月29日起至97
      年8 月15日止、自97年9 月12日起至97年9 月30日止之看
      護費用129,000 元乙節，業據其提出收據單3 紙為證（附
      民卷第33-34 頁），而依上開國軍高雄總醫院所函覆原告
      因本件車禍所受上開傷害之治療過程，及原告自事發時起
      迄98年4 月6 日出院止，非住院期間仍可持柺杖或以輪椅
      助行等情觀之，足認原告於該期間尚非不能自理其日常生
      活事務，自無須全日看護，而衡以目前半日之看護行情每
      日約1,000 元，則原告請求自97年10月1 日起至98年4 月
      6 日止（無單據部分），增加生活上需要之半日看護費用
      半日看護費用188,000 元【計算式：1,000 （元）×188
      （日）＝188000】，洵屬合理。是原告得請求看護費用之
      金額為317,000 元【計算式：129,000 元（有單據部分）
      +188,000 元 （無單據部分）＝317,000 元】
（三）輪椅及醫療用品部分：
      查本件原告因上開事故致受有左脛骨及腓骨粉碎性開放性
      骨折等傷害，自有使用輪椅、成人看護墊、尿壺、便盆、
      護膝及用於去瘀消腫之藥品之必要，而原告已因本件傷害
      支出輪椅費用3,200 元及上開醫療用品費用共3,597 元乙
      節，並提出收據多紙為證（附民卷第44-48 頁），經查該
      等費用均為醫療所必需，並為兩造所不爭執（兩造同意以
      該金額為此部分之賠償金額），自應准許。
（四）減少勞動能力損害部分：
      本件原告於遭被告傷害後就醫急診，經診斷為受有左脛骨
      及腓骨粉碎性開放性骨折，已如前述，原告於非住院期間
      僅能從事手部活動之輕工作，此有國軍高雄總醫院上開函
      ，是依上述原告所受上開傷害之治療過程，其於短期內顯
      無法順利工作。而原告原從事在市場剝玉米殼工作，日薪
      285 元，此為其所自承在卷，是其請求減少勞動能力損害
      之標準以日薪285 元加以計算，應屬可採。本件原告於事
      發時為64餘歲（32年8 月16日生），自斯時起至法定退休
      年齡65歲即97年8 月15日止（勞動基準法第54條參照），
      尚有48日，則原告請求被告賠償減少勞動能力之損失13,6
      80元【計算式：285 元×48日＝13,680元，兩造同意以該
      金額為此部分之賠償金額】，應予准許。
（五）精神慰撫金部分：
      原告因被告之過失行為，業致其受有左脛骨及腓骨粉碎性
      開放性骨折等傷害，如前所述，則其因此之傷勢住院手術
      治療並為柱杖輪椅復健，不僅身體受有疼痛，精神自應感
      痛苦，是原告請求非財產上之損害賠償自屬有據。查原告
      現年65歲，業農，日薪285 元，名下並無任何不動產，而
      被告現年32歲（66年2 月22日生），原月薪2 萬餘元，現
      無業，名下並無任何財產等情，此為兩造所自陳，並有稅
      務電子閘門財產所得調件明細表等件附卷可參，爰審酌兩
      造教育程度、經濟狀況、社會地位、損害程度等一切情狀
      ，認原告之請求以10萬元較為適當，其逾此範圍外之請求
      尚為無理由。
（六）綜上，原告得請求被告賠償之損害金額，總計為511,245
      元【計算式：73,768+317,000+3,200+3,597+13,680+100,
      000 ＝511,245 】。
五、按「保險人依本法規定給付之保險金，視為加害人或被保險
    人損害賠償金額之一部分；加害人或被保險人受賠償請求時
    ，得扣除之」，強制汽車責任保險法第30條定有明文。本件
    車禍發生後，原告已依強制汽車責任保險法規定領取84,723
    元之損害賠償金額，已如前述，準此，原告自應從其可得向
    被告請求賠償之金額中予以扣除之，原告得請求賠償之金額
    即為426,522 元【計算式：511,245-84,723＝426,522 】，
    從而，原告依據侵權行為法律關係，請求被告應給付原告42
    6,522 元及自起訴狀繕本送達翌日即98年3 月28日起至清償
    日止，按年息5 ％計算之利息，洵屬正當，應予准許，其逾
    此部分之請求，為無理由，應予駁回。
六、本件主文第一項係所命給付之金額未逾50萬元之判決，依民
    事訴訟法第389條第1項第5款之規定，自應依職權宣告假執
    行。
七、結論：本件原告之訴為一部有理由，一無理由，爰依民事訴
    訟法第79條、第389 條第1 項第5 款，判決如主文。
中    華    民    國    98    年    6     月    30    日
                    民事鳳山分庭法  官  何悅芳
以上正本係照原本作成。
如不服本判決，應於送達後20日內，向本院提出上訴狀並表明上
訴理由，如於本判決宣示後送達前提起上訴者，應於判決送達後
10日內補提上訴理由書（須附繕本）。
中    華    民    國    98    年    6     月    30    日
                                書記官  陳俐嫺


司法院資訊處製作；財團法人民間司法改革基金會備份。
